臺灣臺北地方法院民事判決　　　　　　 100年度訴字第1605號
原　　　告　蔡瑞泉
　　　　　　林王寶連
前列二人共同
訴訟代理人　周建才律師
被　　　告　許振祥
上列當事人間請求遷讓房屋等事件，本院於中華民國100年9月9
日言詞辯論終結，判決如下：
    主  文
被告應自門牌號碼臺北市○○區○○路十四號一樓房屋遷出，並
將房屋清空返還原告蔡瑞泉。
被告應給付原告蔡瑞泉新臺幣貳拾肆萬伍仟捌佰玖拾伍元，及自
民國一百年三月二十五日起至清償日止，按年息百分之五計算之
利息。
被告應自民國一百年三月二十五日起至返還第一項房屋之日止，
按月給付原告蔡瑞泉新臺幣肆萬貳仟元。
被告應自門牌號碼臺北市○○區○○路十六號一樓房屋遷出，並
將房屋清空返還原告林王寶連。
被告應給付原告林王寶連新臺幣貳拾肆萬捌仟零拾元，及自
民國一百年四月一日起至清償日止，按年息百分之五計算之利息
。
被告應自民國一百年四月一日起至返還第四項房屋之日止，按日
給付原告林王寶連新臺幣貳仟元。
訴訟費用新臺幣壹萬仟零陸拾元由被告負擔。
本判決第一項至第三項於原告蔡瑞泉以新臺幣拾肆萬元為被告供
擔保後，得假執行。
本判決第四項至第六項於原告林王寶連以新臺幣拾肆萬元為被告
供擔保後，得假執行。
    事實及理由
壹、程序部分
一、按因契約涉訟者，如經當事人定有債務履行地，得由該履行
    地之法院管轄，民事訴訟法第12條定有明文。查本件係兩造
    間因租賃契約涉訟，其租賃事實發生地在臺北市○○區○○
    路14號及16號1樓，可認為兩造之履行地為上開租賃物所在
    地，則本院就本件遷讓房屋等訴訟有管轄權。
二、按訴狀送達後，原告不得將原訴變更或追加他訴，但請求之
    基礎事實同一者、擴張或減縮應受判決事項之聲明者，不在
    此限，民事訴訟法第255條第1項第2款、第3款定有明文。本
    件原告原起訴聲明請求：「(一)被告自門牌號碼臺北市○○區
    ○○路14號1樓房屋遷出，並將房屋清空返還原告蔡瑞泉。
    (二)被告應給付原告蔡瑞泉新臺幣（下同）203,895元，及自
    起訴狀繕本送達翌日起至清償日止，按年息5%計算之利息。
    (三)被告應自民國100年3月1日起至返還第一項房屋之日止，
    按月給付原告蔡瑞泉42,000元。(四)被告應自門牌號碼臺北市
    ○○區○○路16號1樓房屋遷出，並將房屋清空返還原告林
    王寶連。(五)被告應給付原告林王寶連159,633元，及自起訴
    狀繕本送達翌日起至清償日止，按年息5%計算之利息。(六)被
    告應自100年2月1日起至返還第四項房屋之日止，按日給付
    原告林王寶連2,000元。」，嗣於100年5月10日具狀變更聲
    明為：「(一)被告自門牌號碼臺北市○○區○○路14號1樓房
    屋遷出，並將房屋清空返還原告蔡瑞泉。(二)被告應給付原告
    蔡瑞泉329,895元，及自起訴狀繕本送達翌日起至清償日止
    ，按年息5%計算之利息。(三)被告應自100年6月1日起至返還
    第一項房屋之日止，按月給付原告蔡瑞泉42,000元。(四)被告
    應自門牌號碼臺北市○○區○○路16號1樓房屋遷出，並將
    房屋清空返還原告林王寶連。(五)被告應給付原告林王寶連
    159,633元，及自起訴狀繕本送達翌日起至清償日止，按年
    息5%計算之利息。(六)被告應自100年2月1日起至返還第四項
    房屋之日止，按日給付原告林王寶連2,000元。」復於100年
    7月1日更正聲明為：「(一)被告自門牌號碼臺北市○○區○○
    路14號1樓房屋遷出，並將房屋清空返還原告蔡瑞泉。(二)被
    告應給付原告蔡瑞泉329,895元，及自起訴狀繕本送達翌日
    起至清償日止，按年息5%計算之利息。(三)被告應自100年8月
    1 日起至返還第一項房屋之日止，按月給付原告蔡瑞泉
    42,000 元。(四)被告應自門牌號碼臺北市○○區○○路16號1
    樓房屋遷出，並將房屋清空返還原告林王寶連。(五)被告應給
    付原告林王寶連336,433元，及自起訴狀繕本送達翌日起至
    清償日止，按年息5%計算之利息。(六)被告應自100年8月1日
    起至返還第四項房屋之日止，按日給付原告林王寶連2,000
    元。」末於100年7月29日言詞辯論當庭變更聲明為：「(一)被
    告自門牌號碼臺北市○○區○○路14號1樓房屋遷出，並將
    房屋清空返還原告蔡瑞泉。(二)被告應自99年11月25日至100
    年3月24日止，按月給付原告蔡瑞泉42,000元，及電費17,89
    5元、律師費60,000元，及自100年3月25日起至清償日止，
    按年息5%計算之利息。(三)被告應自100年3月25日起至返還第
    一項房屋之日止，按月給付原告蔡瑞泉42,000元。(四)被告應
    自門牌號碼臺北市○○區○○路16號1樓房屋遷出，並將房
    屋清空返還原告林王寶連。(五)被告應自99年11月1日至100
    年3月31日止，按月給付原告林王寶連44,200元、電費27,03
    3元，及自100年4月1日起至清償日止，按年息5%計算之利息
    。(六)被告應自100年4月1日起至返還第四項房屋之日止，按
    日給付原告林王寶連2,000元。」，核原告所為其請求之基
    礎事實同一、擴張或減縮應受判決事項之聲明，與原訴間具
    有共同性，而就原請求之訴訟及證據資料，於審理繼續進行
    在相當程度範圍內具有一體性，揆諸首揭規定，應予准許，
    合先敘明。
三、被告經合法通知而未於言詞辯論期日到場，核無民事訴訟法
    第386條各款之情形，爰依原告之聲請，由其一造辯論判決
    。
貳、實體部分
一、原告起訴主張：被告分別於99年7月10日、99年7月20日向原
    告蔡瑞泉、林王寶連承租原告等所有臺北市○○區○○路14
    號1樓、16號1樓房屋，分別約定租金每月42,000元、44,200
    元，租金於每月25日前繳納，租賃期間分別自99年7月25日
    至102年7月24日、99年7月10日至101年7月24日。惟被告於
    99年11月起即未遵期繳納租金，迄今已逾二期，原告等遂於
    99年12月30日以台北長春路郵局第3131號存證信函定期要求
    被告清償積欠租金，逾期終止租約，並以起訴狀繕本送達為
    催告之意思表示。按最高法院44年台上字第516號民事判例
    認土地法第100條第3款關於擔保金抵償租金之規定，在定有
    期限之租賃，實具有之同一之法律理由，自應類推適用等語
    ，是本件於押租金抵充租金後欠租兩個月期滿生合法終止租
    約之法律效力。被告即應給付欠租及交還房屋。另依原告蔡
    瑞泉與被告之租賃契約第14條之約定，被告如有違約情事，
    致原告涉訟所支出之律師費用應由被告負責賠償，其因本件
    訴訟所支出之律師費用共60,000元，自得向被告請求賠償。
    又原告蔡瑞泉為被告代繳電費17,895元，且因被告逾期不遷
    讓，無權占用上開房屋，妨害原告蔡瑞泉之使用收益，應賠
    償原告蔡瑞泉按月以租金42,000元計算之損害金。原告林王
    寶連為被告代繳電費27,033元，且依原告林王寶連與被告之
    租賃契約第11條約定被告未即時返還房屋時，原告林王寶連
    得請求按日以2,000元計算之違約金。爰依原證1、2之租約
    之租賃物返還請求權、租金及違約金和律師費用、必要費用
    的代墊之約定，請求命被告遷讓返還房屋及請求不當得利、
    支付違約金等，並聲明：如主文所示。
二、被告未於言詞辯論期日到場，亦未提出書狀作何聲明或陳述
    。
三、得心證之理由：
  (一)按租賃物為房屋者，遲付租金之總額，非達二個月之租額，
    不得依前項之規定，終止租約。其租金約定於每期開始支付
    者，並應於遲延給付逾二個月時，始得終止契約。承租人積
    欠租金額，除以擔保金抵償外，達二個月以上者，出租人得
    收回房屋。民法第440條第2項、土地法第100條第3款定有明
    文。經查，原告主張之上開事實，業據其提出與所述相符之
    租賃契約、存證信函、律師費用及電費收據為證，堪信為真
    正。且本件被告自99年11月起即未再支付租金，業經原告催
    告而仍拒不履行，積欠租金金額已達2個月以上，租賃關係
    復經原告終止，被告又已遷移不明，從而原告依前開法律規
    定請求被告遷讓返還系爭房屋如主文第1項、第4項所示，為
    有理由，應予准許。
  (二)又依原告蔡瑞泉與被告之租賃契約書第12條約定「房屋之稅
    捐由甲方（即原告蔡瑞泉）負擔。電費、公共電費、水費、
    瓦斯費、電話費、網路費、社區大樓管理費、清潔費、乙方
    （即被告）居住使用本租賃標的物所生之雜項費用及乙方營
    業上必須繳納之稅捐由乙方自行負擔。」、第14條約定「乙
    方若有違約情事，致損害甲方之權益時願聽從甲方賠償損害
    ，如甲方因涉訟所繳納之訴訟費用、律師費用、均應由乙方
    負責賠償。」、第16條約定「雙方同意每月25號付租金，…
    若超過（含）二個月時即以違約論，則甲方可單方面解除此
    租賃契約書。」（見本院100年度北簡字第1626號卷第7頁至
    第14頁），是以被告欠租達2個月經原告蔡瑞泉終止租約，
    業如前述，則依上開約定原告蔡瑞泉請求被告給付欠繳之租
    金、代墊之電費及本案之律師費用，即無不合。查被告欠繳
    租金扣除押租金後，尚欠4期租金（即自99年11月25日至100
    年3月24日止），計168,000元（42,000×4＝168,000）；又
    原告代墊電費支出17,895元、本件訴訟之律師費用60,000
    元，均有收據足憑（見本院100年度北簡字第1626號卷第25
    頁至第27頁），共計245,895元及自100年3月25日起至清償
    日止，按年息5%計算之利息，洵屬有據，應予准許。
  (三)復依原告林王寶連與被告之租賃契約書第3條約定「每月應
    繳月租金為新台幣肆萬肆仟貳佰元整（內含租賃所得稅），
    並於每月25日前支付。」、第6條約定「房屋、土地之稅捐
    由甲方（即原告林王寶連）負擔；水電費、瓦斯費、電話費
    、社區大樓管理費、清潔費、乙方（即被告）居住使用本租
    賃房屋所生之雜項費用及乙方營業稅捐由乙方負擔。」（見
    本院100年度北簡字第1626號卷第19頁至第22頁），是以被
    告欠租達2個月經原告林王寶連終止租約，業如前述，則依
    上開約定原告林王寶連請求被告給付欠繳之租金、代墊之電
    費，即無不合。查被告欠繳租金扣除押租金後，尚欠5期租
    金（即自99年11月1日至100年3月31日止），計221,000元（
    44,200×5＝221,000）；又原告代墊電費支出27,033元，有
    收據足憑（見本院100年度北簡字第1626號卷第28頁至第29
    頁），共計248,033元及自100年4月1日起至清償日止，按年
    息5%計算之利息，為有理由，應予准許。
  (四)另按無法律上之原因而受利益，致他人受損害者，應返還其
    利益。雖有法律上之原因，而其後已不存在者，亦同，民法
    第179條定有明文。查被告於租約終止後就系爭房屋即無占
    有使用系爭房屋之合法權源。次按無權占用他人之房屋，可
    能獲得相當於租金之利益，為社會通常之觀念，最高法院61
    年台上字第1695號著有判例可參。查被告無權占用使用系爭
    房屋，獲有使用收益系爭房屋之利益，致原告無法就系爭房
    屋為使用收益，受有損害，且未給付任何對價，依前揭規定
    ，自應負返還此一利益即相當於被告使用期間內租金額之責
    。是依上揭說明，原告蔡瑞泉請求被告應自100年3月25日起
    至返還系爭房屋之日止，按月給付原告蔡瑞泉42,000元，即
    屬有理。
  (五)末按當事人得約定債務人於債務不履行時，應支付違約金，
    民法第250條第1項定有明文。則依原告林王寶連與被告之租
    賃契約書第11條約定「…乙方（即被告）未即時返還房屋時
    ，甲方（即原告林王寶連）得向乙方請求自終止租約或租賃
    期滿之翌日起至遷讓完畢之日止，按每日新台幣貳仟元計算
    之違約金。」，是原告林王寶連請求被告應自100年4月1日
    起至返還系爭房屋之日止，按日給付原告林王寶連2,000元
    ，實屬有據。
  (六)綜上所述，本件原告等依民法第179條、第455條及租賃契約
    之規定，請求如主文所示，於法有據，應予准許。原告復陳
    明願供擔保以代釋明聲請宣告假執行，核無不合，爰酌定相
    當擔保金額，准予宣告假執行。
四、本件訴訟費用，確定如主文第7項所示之金額。
五、訴訟費用負擔之依據：民事訴訟法第78條。
中    華    民    國   100    年    9     月    23    日
                  民事第八庭    法  官  宣玉華
以上正本係照原本作成
如對本判決上訴，須於判決送達後20日內向本院提出上訴狀。如
委任律師提起上訴者，應一併繳納上訴審裁判費。
中    華    民    國   100    年    9     月    23    日
                                書記官  吳珊華
訴訟費用計算書
項      目             金    額       備      註
                      （新臺幣）
第一審裁判費          12,560元
第一審公示送達費用       500元  國內公示送達費用
合          計        13,060元